【裁判字號】    95,台上,7144
【裁判日期】    951222
【裁判案由】    強盜
【裁判全文】
最高法院刑事判決            九十五年度台上字第七一四四號
上  訴  人  甲○○
上列上訴人因強盜案件，不服台灣高等法院台南分院中華民國九
十五年七月二十五日第二審更審判決（九十五年度重上更(三)字第
二六四號，起訴案號：台灣嘉義地方法院檢察署八十九年度偵字
第三八三二號），提起上訴，本院判決如下：
    主  文
上訴駁回。
    理  由
按刑事訴訟法第三百七十七條規定，上訴於第三審法院，非以判
決違背法令為理由，不得為之。是提起第三審上訴，應以原判決
違背法令為理由，係屬法定要件。如果上訴理由狀並未依據卷內
訴訟資料，具體指摘原判決不適用何種法則或如何適用不當，或
所指摘原判決違背法令情事，顯與法律規定得為第三審上訴理由
之違法情形，不相適合時，均應認其上訴為違背法律上之程式，
予以駁回。本件原判決撤銷第一審之科刑判決，改判依修正前刑
法牽連犯之規定（另牽連觸犯剝奪他人行動自由罪），從一重論
上訴人甲○○以共同意圖為自己不法所有，攜帶兇器，以強暴脅
迫致使不能抗拒而取他人之物及使他人交付財物罪，處有期徒刑
柒年陸月。係依憑告訴人廖秋良之指訴及上訴人甲○○之部分自
白（坦承其於民國八十九年一月十七日凌晨一時許，因黃耀賢〈
另經原審法院以九十一年度上更(一)字第三三號判決處有期徒刑八
年確定〉在嘉義縣民雄鄉○○村○○○道路旁之「大頭檳榔攤」
懷疑廖秋良詐賭而發生糾紛，其接到嬸嬸盧孫美鵲之通知後，自
家中開車前往查看，抵達現場時，廖秋良已被黃耀賢打倒在地，
隨後黃耀賢以透明膠帶黏綁廖秋良之雙手，由其開車將二人載至
同村覆鼎金十二之九號其所承租之空屋內，黃耀賢則先後自廖秋
良取得新台幣〈下同〉二萬元，自洪燕南取得八萬元，黃耀賢有
給其三萬元等情不諱），參酌共同正犯黃耀賢之供述（陳稱：八
十九年一月十七日凌晨一時許，我在前開檳榔攤玩麻將發現廖秋
良詐賭，就跑到同村覆鼎金三十四號甲○○住處，要找甲○○過
來，但甲○○在睡覺，乃返回檳榔攤，見廖秋良不出來，就以拳
頭毆打廖秋良臉部，隨後甲○○趕到檳榔攤，我告訴廖秋良看他
怎樣處理，廖秋良就將身上的錢拿出來給賭博的人朋分，後來，
我們將廖秋良帶到檳榔攤外面，我再以拳頭毆打廖秋良後，進入
檳榔攤拿膠布將廖秋良雙手綁住，並帶入裕隆藍色自小客車，由
甲○○開車，我押廖秋良坐於後座，將廖秋良帶到甲○○租住處
，我有持菜刀作勢，如果不能處理就以手指每根抵五萬元來解決
，也有說要二十五萬元〈嗣改稱五十萬元〉，廖秋良一直討價還
價，後來以十萬元成交，我們再到約定地點，向廖秋良的朋友拿
八萬元，我分得五萬元，甲○○分得三萬元等語）及證人洪燕南
、陳建文之證言（證人洪燕南證述：八十九年一月十七日凌晨一
時三十分許，我接到廖秋良的電話，說他被人押著，叫我拿十萬
元贖回他，電話即由歹徒接聽，歹徒表示已從廖秋良身上拿到二
萬元，剩八萬元，並揚言籌不到錢，就把廖秋良雙手砍下，見不
到明日的太陽，隨後我從家中籌到六萬元，再向陳建文借得二萬
元，馬上打廖秋良電話0000000000號約定交款地點，
凌晨二時三十分左右，歹徒駕駛一輛藍色裕隆自小客車抵達約定
地點，我們先告訴他還沒籌夠錢，以了解情況，確有此事，歹徒
即開車離去，約過了十餘分鐘後回來，我將八萬元交給較胖那位
歹徒，歹徒拿到錢後，就放廖秋良下車而駕車離去，廖秋良下車
時已被毆傷，臉部瘀青浮腫，經指認口卡片，甲○○即是駕車取
款那位較胖歹徒，黃耀賢則是押著廖秋良之較瘦歹徒；證人陳建
文證以：當天凌晨接到洪燕南的電話，要我先借他二萬元，說廖
秋良被人抓走了，要籌十萬元贖回，凌晨二時三十分至三時左右
，歹徒駕駛一輛藍色裕隆自小客車抵達約定地點，我們告訴他還
沒籌夠錢，歹徒即開車離去，約過了十分鐘後回來，洪燕南將八
萬元交給較胖之歹徒，歹徒拿到錢後，就放廖秋良下車各等語）
，暨卷附之廖秋良診斷證明書等證據資料，而為論斷，已敘述其
所憑之證據及得心證之理由。而以上訴人辯稱：其前往檳榔攤是
要勸架，與黃耀賢無犯意聯絡及行為分擔，黃耀賢要打廖秋良時
，其有加以阻止，叫他們不要打架，後來他們同意到其租住處談
判，到其租住處後，黃耀賢說廖秋良詐賭，作勢拿菜刀要砍人，
其有阻止，後來廖秋良同意賠償十萬元等語，為飾卸之詞，不足
採信，亦已依憑卷證資料，在理由內詳加指駁。從形式上觀察，
原判決並無足以影響判決結果之違法情形存在。上訴意旨略稱：
原判決理由謂：上訴人先後自廖秋良及洪燕南取得二萬元、八萬
元（合計為十萬元）；事實欄卻記載：二人共同盜匪所得為十一
萬元，互不一致。另原判決認定：黃耀賢以取自檳榔攤之透明膠
帶黏綁廖秋良之雙手；理由卻敘稱：上訴人如係勸架，為何與黃
耀賢共同將廖秋良綑綁後，帶到上訴人住處？前後不一，有認定
事實不依證據及理由矛盾之違法。又廖秋良於警詢及偵查中之供
述，與其在法院審理中所言有所出入，非無瑕疵可指。而黃耀賢
至廚房拿菜刀作勢要砍廖秋良，上訴人有加以阻止，已據廖秋良
於法院審理中供明，原判決就廖秋良有利上訴人之供述未予斟酌
，遽論以加重強盜罪，亦有違誤。且依廖秋良於原審之供述，可
見上訴人係前往調解詐賭糾紛，並無強盜犯意，黃耀賢分給上訴
人三萬元，究係分得之贓款或調解之報酬，原審未詳為查證，對
於廖秋良、黃耀賢、孫美鵲、何榮萍所為有利上訴人之證言，亦
未予斟酌，有調查職責未盡及理由不備之違法等語。惟採證認事
，係事實審法院之職權，原判決就其如何綜合全部證據資料，認
定上訴人有前揭犯行之心證理由，已闡述明晰，所為之論斷，核
與證據法則並無違背，要無採證不當及調查職責未盡之違法情形
。上訴人於案發當天抵達現場後，即與黃耀賢基於犯意聯絡而參
與本件強盜犯行，由黃耀賢自廖秋良身上取得二萬元，上訴人自
洪燕南處取得八萬元再轉交黃耀賢（合計為十萬元），上訴人並
從中分得三萬元，原判決已詳為認定論列（見原判決第二、十三
、十四頁），原判決事實欄記載：二人共同盜匪所得為「十一萬
元」，顯係筆誤，不影響判決之本旨，按之刑事訴訟法第三百八
十條規定，不得執為上訴第三審之合法理由。又原判決明確認定
：上訴人與黃耀賢基於犯意聯絡，由黃耀賢以取自檳榔攤之透明
膠帶黏綁廖秋良之雙手……等情，並已敘明其所憑之證據（見原
判決第二頁第五、六行，第三頁至第九頁），而上訴人與黃耀賢
既為共同正犯，二人本即相互利用對方之行為，以達成犯罪之目
的。原判決理由敘稱：上訴人如係勸架，為何與黃耀賢共同將廖
秋良綑綁後，帶到上訴人住處云云，僅論述較為簡略而已，無礙
於原判決所為之判斷，上訴意旨執此指摘，亦非合法之第三審上
訴理由。又告訴人、證人之陳述有部分前後不符，而其基本事實
之陳述與真實性無礙時，究以何者為可採，法院本得依其審理所
得之心證予以斟酌取捨。原判決採信廖秋良、黃耀賢於警詢及偵
查中之陳述，而不採其二人於法院審理中所為有利上訴人之供詞
，已詳敘其如何斟酌取捨之心證理由（原判決第七頁），並說明
：廖秋良在檳榔攤已被黃耀賢打得頭破血流，毫無招架能力，且
廖秋良僅孤身一人，如再與黃耀賢、甲○○外出，實難預料會發
生何事，廖秋良為自身安全，當無同意到上訴人租屋處之理；而
上訴人如係勸架，何必將廖秋良綑綁帶往其住處？何必駕車搭載
黃耀賢向洪燕南取款並分得三萬元？上訴人經盧孫美鵲通知抵達
現場後，既已知悉黃耀賢對廖秋良所為之暴行，仍積極參與且全
程陪同，所謂勸架云云，孰能信之？上訴人如真欲排解糾紛，理
應向警察機關報案或阻止黃耀賢繼續對廖秋良為侵害行為，豈有
以駕車及提供場所之行為參與黃耀賢犯行之理？俱見上訴人所辯
係卸責之詞，不足採信之理由（原判決第八、十、十一、十二頁
）。原判決上開論斷，核與經驗法則無違，並無調查職責未盡及
理由不備之違法情形。至於廖秋良被帶離前揭檳榔攤以後所發生
之事，證人盧孫美鵲、何榮萍並不知悉，且該二證人於原審亦陳
明自毆打廖秋良之始即害怕跑出外面（九十一年十月十一日筆錄
），是其二人之證言，對原判決所為之論斷無何影響，原判決未
加以說明，不能指為違法。上訴意旨執此指摘，亦非上訴第三審
之合法理由。其餘上訴意旨，對原審取捨證據之職權行使及不影
響原判決本旨之枝節問題，憑持己見，任意指為違法，並為單純
事實上之爭辯，難認已符合首揭法定之第三審上訴要件。其上訴
違背法律上之程式，應予駁回。
據上論結，應依刑事訴訟法第三百九十五條前段，判決如主文。
中    華    民    國  九十五  年   十二   月  二十二  日
                      最高法院刑事第六庭
                          審判長法官  林  增  福
                                法官  邵  燕  玲
                                法官  張  清  埤
                                法官  蔡  國  在
                                法官  陳  東  誥
      本件正本證明與原本無異
                                      書  記  官
中    華    民    國  九十五  年   十二   月  二十五  日
                                                      Ｑ


司法院資訊處製作；財團法人民間司法改革基金會備份。
